【裁判字號】    97,裁,1410
【裁判日期】    970221
【裁判案由】    建築法
【裁判全文】
最  高  行  政  法  院  裁  定
                                     97年度裁字第01410號
抗  告  人  甲○○
相  對  人  臺北縣政府
代  表  人  乙○○
上列當事人間建築法事件，抗告人對於中華民國96年3月1日臺北
高等行政法院95年度訴字第2697號裁定，提起抗告，本院裁定如
下：
    主  文
抗告駁回。
抗告訴訟費用由抗告人負擔。
    理  由
一、按抗告法院認抗告為不合法或無理由者，應為駁回抗告之裁
    定。
二、原裁定係以：抗告人於臺北縣新莊市○○○路41號地下1樓
    經營「豪邁電視遊樂器店」，販售電視遊樂器，其營業時間
    為早上11：00至晚上10：00。而相對人以民國（下同）87年
    10月20日87北府工使字第330354號函裁處抗告人新臺幣（下
    同）30萬元罰鍰，並應即停止使用之行政處分（下稱原處分
    ）掛號送達抗告人之回執，送達郵戳明載「87.10.21.18.」
    ，其送達時間在抗告人電視遊樂器店之營業時間內，且由署
    名「魏淑鈴」「員工代收」。若抗告人未僱用魏淑鈴看店，
    郵局送達原處分時，自應由抗告人或其妻子收受送達，始符
    常情；必也抗告人及其妻子不在店內，而委由員工魏淑鈴看
    店，並由其代為收受原處分，始符經驗法則，且該「魏淑鈴
    」若非抗告人員工，當無代為收受，並註記「員工代收」之
    理，足見抗告人主張其未收受原處分，且其未僱用任何員工
    云云，顯與經驗法則及常情有違，殊不足採；雖抗告人提出
    房東所立具之證明書略以抗告人未僱用員工云云；但查員工
    魏淑鈴代收原處分，係87年10月21日，而房東立具證明書則
    為95年2月28日，時間有其差異，且房東住居於臺北縣新莊
    市○○○路41號2樓，抗告人則在該址地下1樓經營電視遊樂
    器店，房東依理無此種足以令人信服之證明力，未能資為其
    有利之證據至明。原處分於87年10月21日下午6時已合法送
    達抗告人，抗告人遲至95年3月20日始提起訴願，自有未合
    ，其提起本件撤銷訴訟，即屬起訴要件不備為由，乃駁回抗
    告人在原審之訴。
三、抗告意旨略謂：抗告人並未收到原處分書，亦未僱用員工，
    而係由抗告人與妻子陳君敏看店，故87年9月25日現場稽查
    時，即由抗告人之妻子陳君敏於檢查紀錄表簽名，豈有相對
    人聲稱之抗告人無僱用員工，恐有疑義等情。且原處分書雖
    於87年10月21日由員工魏淑鈴簽收，但簽收人並未在回執上
    註明「豪邁電視遊樂器店」之員工，如何證明簽收人為該店
    員工，或許送錯地點而為別家店之員工代收。又抗告人業已
    提出房東立具證明抗告人於上址經營之該店未僱用員工之證
    明書，而房東每月均會至該店收房租，亦有互動，足資證明
    抗告人並未僱用員工，故不能徒憑員工魏淑鈴簽收原處分書
    ，即謂抗告人業已收受原處分書，而應由相對人查明原處分
    書為何未送達予抗告人。何況罰鍰30萬元不是小數目，抗告
    人如已收受原處分書，豈有不趕快提起訴願之理。且該店營
    業時間為中午至晚上10點，不若一般電玩店均24小時營業，
    而該店亦無違反社會善良風俗或涉及賭博、色情之營業項目
    ，抗告人被查處後，立即停止使用，縱因不瞭解而違反建築
    法，理應先行勸告，第1次處罰不應採最高額30萬元，此舉
    顯然違反比例原則云云。
四、本院查，抗告人於96年6月5日所提出之抗告補充理由狀第2
    頁記載「本人於81年1月24日申請開始經營『豪邁電視遊樂
    器店』…」，足認「豪邁電視遊樂器店」為抗告人獨資經營
    。且觀諸訴願卷及原審卷附之原處分書郵務送達回執上收件
    人姓名地址欄明載「甲○○（即抗告人）新莊市○○○路41
    號B1」，投遞記要欄明載由「魏淑鈴」「員工代收」，郵戳
    日期為「87.10.21.18.」，則依經驗法則及常情而論，足見
    魏淑鈴於87年10月21日18時係以設於新莊市○○○路41號B1
    由抗告人獨資經營之「豪邁電視遊樂器店」之員工身分代收
    原處分書，如抗告人主張魏淑鈴非該店員工，或原處分書非
    投遞至上址等情，即應由抗告人負舉證責任。抗告人固提出
    房東立具證明抗告人於上址經營之該店未僱用員工之證明書
    為證，惟原審因認該證明書立具日期為95年2月28日，而檢
    查日期為87年9月25日，時隔多年，且房東住居所與該店店
    址不同，故該證明書之證明力不足，尚難執為有利於抗告人
    之證據，本院核無不合。又上開郵務送達回執既無轉送他址
    之記載，抗告人復未舉證證明原處分書非投遞至上址，是其
    誤遞之主張，不足採信。從而，本件原處分書既於87年10月
    21日合法送達予抗告人，計其提起訴願之期間，應自其翌日
    即87年10月22日起算，因抗告人住居所在臺北縣，扣除在途
    期間2日，原應至87年11月22日屆滿，惟因該日為星期日，
    依法以次日即87年11月23日（星期一）代之，其遲至95年3
    月20日始向相對人提起訴願，此有訴願卷附之蓋有相對人收
    文日期戳章之訴願書可按，是其提起訴願已逾法定不變期間
    ，原裁定認為訴願機關雖未為訴願不受理之決定，而為實體
    之審理，駁回抗告人之訴願，固有未合，但其結論並無不同
    ，應予維持。是抗告人復在原審提起撤銷訴訟，為不合法，
    應予駁回，本院核無不合。綜上，抗告人提起本件抗告難認
    有理由，應予駁回。
五、依行政訴訟法第104條、民事訴訟法第95條、第78條，裁定
    如主文。
中    華    民    國    97    年    2     月    21    日
                    最高行政法院第五庭
                        審判長法官  劉  鑫  楨
                              法官  侯  東  昇
                              法官  林  樹  埔
                              法官  劉  介  中
                              法官  吳  慧  娟
以  上  正  本  證  明  與  原  本  無  異
中    華    民    國    97    年    2     月    22    日
                              書記官  張  雅  琴


司法院資訊處製作；財團法人民間司法改革基金會備份。
